【裁判字號】    99,上易,308
【裁判日期】    990526
【裁判案由】    竊盜等
【裁判全文】
臺灣高等法院臺南分院刑事判決         99年度上易字第308號
上  訴  人
即  被  告  乙○○
上  訴  人
即  被  告  甲○○
上列上訴人因竊盜等案件，不服臺灣臺南地方法院99年度易字第
212號中華民國99年3月8日第一審判決（起訴案號：臺灣臺南地
方法院檢察署99年度營偵字第10號、同署99年度營毒偵字第5號
），提起上訴，本院判決如下：
    主  文
上訴駁回。
    理  由
一、按刑事訴訟法第361條、第367條規定，不服地方法院之第一
    審判決而提起上訴者，應提出上訴書狀，並敘述具體理由，
    為上訴必備之程式；其所提出之書狀未敘述上訴理由，或僅
    曾以言詞陳述上訴理由者，均應於上訴期間屆滿後20日內補
    提理由書於第一審法院。第一審法院經形式審查，認逾期未
    補提上訴理由者，應定期間先命補正；逾期未補正者，為上
    訴不合法律上之程式，應以裁定駁回。倘已提出上訴理由，
    但所提非屬具體理由者，則由第二審法院以上訴不合法律上
    之程式，判決駁回。而所謂具體理由，必係依據卷內既有訴
    訟資料或提出新事證，指摘或表明第一審判決有何採證認事
    、用法或量刑等足以影響判決本旨之不當或違法，而構成應
    予撤銷之具體事由，始克當之（例如：依憑證據法則具體指
    出所採證據何以不具證據能力，或依憑卷證資料，明確指出
    所為證據證明力之判斷如何違背經驗、論理法則）；倘僅泛
    言原判決認定事實錯誤、違背法令、量刑失之過重或輕縱，
    而未依上揭意旨指出具體事由，或形式上雖已指出具體事由
    ，然該事由縱使屬實，亦不足以認為原判決有何不當或違法
    者（例如：對不具有調查必要性之證據，法院未依聲請調查
    亦未說明理由，或援用證據不當，但除去該證據仍應為同一
    事實之認定），俾與第二審上訴制度在請求第二審法院撤銷
    、變更第一審不當或違法之判決，以實現個案救濟之立法目
    的相契合，並節制濫行上訴（最高法院97年度台上字第892
    號判決參照）。
二、
  (一)被告乙○○上訴意旨略以：伊因無雙親又無配偶，要繳納有
    期徒刑八月之罰金，經濟上實有困難，希望法院能減輕刑期
    讓被告有能力繳納罰金或另諭知易服勞役之刑度等語。
  (二)被告甲○○上訴意旨略以：伊應僅係幫助犯，查原判決認定
    本件犯罪所得係由被告乙○○花用殆盡，伊並未獲有任何利
    益，足見伊顯係以幫助他人犯罪之意思而參與本件犯行，原
    判決未查，遽認被告甲○○係「共同基於意圖為自己不法所
    有之犯意聯絡」而為本件犯行，稍嫌速斷；又原判決既認定
    本件竊盜犯罪所得均由被告乙○○花用殆盡，伊並未獲得任
    何利益，已可認被告二人參與本件犯罪之情節及動機並不相
    同，量刑自應有所區別，始符合罪刑相當原則。況且，共同
    被告乙○○為累犯，有依刑法第47條第1項之規定加重其刑
    之適用，而伊素行尚可，並無加重事由，原判決未及考量上
    述兩點，逕處以被告乙○○有期徒刑四月之刑度，伊之部分
    則為有期徒刑三月，其量刑明顯失衡不當，難謂符合最高法
    院97年度台上字第5308號判決所揭示之比例原則、平等原則
    、罪刑相當原則之適用等語。
三、按關於刑之量定，乃實體法上賦予法院得為自由裁量之事項
    ，倘未有逾越法律所規定之範圍，或濫用其權限，即不得任
    意指摘為違法。本件原審判決於理由欄三、內已敘明「爰審
    酌被告乙○○、甲○○二人均正值壯年，四肢健全，具有完
    全謀生能力，不思以正當途徑賺取生活所需，竟圖不勞而獲
    ，無視他人所有權之觀念，竊盜他人財物而變賣花用，及被
    告乙○○施用毒品之犯行，在性質上乃屬對自我身心健康之
    自戕行為，尚未嚴重破壞社會秩序、侵害他人權益，然其前
    因施用毒品經觀察、勒戒後，猶不思戒絕革除惡習，再為本
    件犯罪，顯未因前所受之觀察、勒戒處分而記取教訓，並審
    酌被告二人犯罪之手段、所生危害，且犯後均坦承犯行，態
    度尚稱良好，暨公訴人具體就被告乙○○竊盜、施用毒品部
    分各求處有期徒刑四月、六月，被告甲○○部分求處有期徒
    刑三月」等語綦詳，因而量處上訴人乙○○竊盜罪、施用第
    二級毒品罪部分各有期徒刑四月、六月，被告甲○○部分為
    有期徒刑三月，並均諭知易科罰金之折算標準，被告乙○○
    部分並定其應執行刑有期徒刑八月，併諭知易科罰金之折算
    標準，顯已考量被告犯後態度等情；所為量刑職權之行使，
    經核亦難謂有何濫用權限、失之過重或逾越法律所規定之範
    圍等情形，亦與比例原則、平等原則、罪刑相當原則等無違
    。又按刑法第320條第1項之竊盜罪，其法定刑為「五年以下
    有期徒刑、拘役或5百元以下之罰金」，毒品危害防制條例
    第10條第2項之施用第二級毒品罪，其法定刑為「三年以下
    有期徒刑」，而原判決所宣告如上揭之刑，亦無量刑過重之
    違誤，乃上訴人乙○○、甲○○，未依據卷內既有訴訟資料
    或提出新事證，具體指摘或表明第一審判決有何不當或違法
    之情形，僅以上開理由認原審量刑過重請求從輕量刑，揆諸
    前開說明，其上訴理由，自難謂係具體理由。次查，本件原
    審判決論處上訴人甲○○與乙○○共犯刑法第320條第1項之
    竊盜罪刑，已於理由欄中詳敘其調查、取捨証據之結果及憑
    以認定犯罪事實之心証理由，且所為之論斷，亦有卷存証據
    資料可稽，從形式上觀察，並無任何違背法令之處，乃上訴
    人甲○○未依據卷內既有訴訟資料或提出新事證，具體指摘
    或表明第一審判決有何不當或違法之情形，而僅以上開理由
    泛稱僅屬幫助犯云云，揆諸前開說明，其上訴理由，亦難謂
    係具體理由。是上訴人甲○○、乙○○之上訴均顯不合法律
    上之程式，爰依刑事訴訟法第367條前段之規定，駁回其上
    訴，並不經言詞辯論為之。
四、據上論斷，應依刑事訴訟法第367條前段、第372條，判決如
    主文。
中    華    民    國    99    年    5     月    26    日
                  刑事第四庭    審判長法  官  吳志誠
                                      法  官  彭喜有
                                      法  官  羅心芳
以上正本證明與原本無異。
不得上訴。
                                      書記官  蔡振豐
中    華    民    國    99    年    5     月    26    日

司法院資訊處製作；財團法人民間司法改革基金會備份。
